臺灣高等法院民事裁定
109年度家聲抗字第18號
抗  告  人  陳文忠  


            張寶玉  

相  對  人  張克西律師
上列抗告人因與相對人間聲請確定訴訟費用額事件，對於中華民
國109年8月24日臺灣臺北地方法院109年度家聲更一字第2號所為
裁定提起抗告，本院裁定如下： 
    主  文
原裁定廢棄。
相對人之聲請駁回。
抗告費用由相對人負擔。
    理  由
一、按法院未於訴訟費用之裁判確定其費用額者，第一審受訴法
    院於該裁判有執行力後，應依聲請以裁定確定之；依第1項
    確定之訴訟費用額，應於裁定送達之翌日起，加給按法定利
    率計算之利息，民事訴訟法第91條第1項、第3項固有明文。
    惟得以聲請確定訴訟費用額者，應以其支出訴訟費用得求償
    於他造或第三人之當事人為限。
二、經查：
  ㈠抗告人陳文忠、張寶玉間請求分配夫妻剩餘財產事件（下稱
    本案訴訟），因張寶玉聲請訴訟救助，經原法院95年度家救
    字第18號裁定及本院95年度家抗字第77號裁定准予訴訟救助
    在案；嗣本案訴訟歷經原法院95年度重家訴字第6號、本院9
    6年度重家上字第22號、最高法院98年度台上字第768號、本
    院98年度重家上更㈠字第5號、最高法院101年度台上字第227
    號、最高法院102年度台再字第43號、本院101年度重家上更
    ㈡字第2號民事判決，嗣經最高法院於民國106年5月10日以10
    6年度台上字第303號民事判決駁回確定等情，有原法院民事
    判決確定證明書及上開民事裁判存卷可稽（見原法院107年
    度家聲字第424號卷第31頁、第35-115頁，下稱家聲字卷）
    。惟相對人係於本案訴訟中，經最高法院106年度台上字第3
    03號事件選任為第三審訴訟代理人（見家聲字卷第111頁、
    第119頁），並非訴訟當事人，揆諸前揭說明，僅係促請法
    院依職權裁定確定訴訟費用額，向應負擔訴訟費用之當事人
    徵收之，並非得以聲請確定訴訟費用額之人。故相對人向原
    法院聲請確定訴訟費用額，於法即有不合。從而，原裁定逕
    以相對人為聲請人，而裁定確定訴訟費用額，自有未洽。抗
    告意旨指摘原裁定不當，求予廢棄，為有理由。爰由本院廢
    棄原裁定，另裁定如主文第2項所示。　
　㈡又經准予訴訟救助者，於終局判決確定或訴訟不經裁判而終
    結後，第一審受訴法院應依職權以裁定確定訴訟費用額，向
    應負擔訴訟費用之當事人徵收之；其因訴訟救助暫免而應由
    受救助人負擔之訴訟費用，並得向具保證書人為強制執行，
    民事訴訟法第114條第1項定有明文。另第三審律師之酬金，
    為訴訟費用之一部，並應限定其最高額，民事訴訟法第466
    條之3第1項亦有明定。本件相對人既因張寶玉聲請訴訟救助
    ，而受選任為第三審訴訟代理人，並經最高法院106年度台
    聲字第1169號民事裁定酌定第三審律師酬金（見家聲字卷第
    119頁），自應由原法院依職權以裁定確定訴訟費用額，向
    應負擔訴訟費用之當事人徵收之，併予敘明。　　
三、據上論結，本件抗告為有理由。爰裁定如主文。
中　　華　　民　　國　　109 　年　　12　　月　　11　　日
  　　　　　　　　家事法庭  
  　                    審判長法  官  楊絮雲   
                              法  官  張宇葭
                              法  官  郭顏毓
正本係照原本作成。
本裁定除以適用法規顯有錯誤為理由外，不得再抗告。如提起再
抗告，應於收受送達後10日內委任律師為代理人向本院提出再抗
告狀。並繳納再抗告費新臺幣１千元。
中　　華　　民　　國　　109 　年　　12　　月　　11　　日

　　　　　　　　　　　　　    書記官  馬佳瑩